【裁判字號】    98,簡上,111
【裁判日期】    980612
【裁判案由】    債務人異議之訴
【裁判全文】
臺灣高雄地方法院民事判決             98年度簡上字第111號
上  訴  人  燁發記建材企業有限公司
法定代理人  甲○○
訴訟代理人  楊林澂律師
            史乃文律師
被上訴人    天玉營造有限公司
法定代理人  乙○○
訴訟代理人  郭憲彰律師
複 代理 人  陳惠美律師
上開當事人間請求債務人異議之訴事件，上訴人對於民國98年2
月11日本院98年度雄簡字第238 號第一審判決提起上訴，本院民
國98年6 月4 日言詞辯論終結，判決如下：
    主      文
上訴駁回。
第二審訴訟費用由上訴人負擔。
    事實及理由
一、本件被上訴人起訴主張：上訴人執本院90年度簡上字第407
    號民事確定判決（下稱系爭執行名義），於民國97年8 月間
    向本院聲請97年度執字第79636 號強制執行事件（下稱系爭
    執行事件）在案，請求執行被上訴人設於第三人臺灣土地銀
    行三民分行之存款債權。惟系爭執行名義之債務人係訴外人
    元德營造有限公司，而非上訴人，被上訴人與上訴人間並無
    交易往來，亦未曾積欠上訴人債務；又縱令被上訴人應承受
    系爭執行名義之瓷磚貨品（下稱系爭瓷磚貨品）價金債務，
    系爭執行名義之債權原本之請求權消滅時效為2 年，依民法
    第137 條第3 項之規定，其重行起算之時效期間為5 年，自
    系爭確定判決確定之91年8 月9 日重行起算之時效期間，迄
    至96年8 月9 日亦已經罹於時效，被上訴人自得拒絕給付，
    爰依強制執行法第14條第1 項之規定提起本訴等語。並聲明
    求為判決：本院97年度司執字第79636 號給付貨款強制執行
    事件所為之強制執行程序，應予撤銷。
二、上訴人則以：被上訴人與元德公司具有法人同一性，系爭執
    行名義之債務應由被上訴人承受，又系爭瓷磚貨品，在一般
    市面上無從購得，須向製造商特別訂製，顯非屬日常頻繁之
    交易，所發生之價金債權，自無民法第127 條第8 款所定短
    期2 年短期時效之適用，而應適用民法第125 條所定之15年
    消滅時效等語置辯。並聲明：被上訴人之訴駁回。
三、原審經審理結果，准被上訴人所請而判命本院97年度司執字
    第79636 號給付貨款強制執行事件所為之強制執行程序，應
    予撤銷。上訴人就敗訴部分提起上訴，並於本院聲明：(一)原
    判決廢棄。(二)上開廢棄部份，被上訴在第一審之訴駁回。(三)
    第一、二審訴訟費用由被上訴人負擔。被上訴人則聲明：上
    訴駁回。
四、兩造不爭執事項：
（一）本院89年度雄簡字第3637號判決債務人元德營造有限公司
      應給付債權人即上訴人燁發記建材企業有限公司新臺幣（
      下同）353,873 元，及自89年11月8 日起至清償日止，按
      年息5%計算之利息。嗣經本院以90年度簡上字第407 號判
      決駁回債務人元德營造有限公司之上訴，並判決元德營造
      有限公司應給付債權人即上訴人燁發記建材企業有限公司
      之金額，減縮為350,000 元，及自89年11月8 日起至清償
      日止，按年息5%計算之利息，上開判決並於91年8 月9 日
      確定。
（二）上訴人執系爭執行名義於97年8 月12日向本院聲請97年度
      執字第79636 號強制執行事件在案，請求執行被上訴人設
      於第三人即臺灣土地銀行三民分行之存款債權。
（三）系爭執行名義所依據之法律關係為系爭瓷磚貨品買賣契約
      ，請求權基礎為系爭瓷磚貨品之價金請求權。
（四）被上訴人係元德營造有限公司經高雄市政府於93年7 月29
      日核准更名後之公司，與元德營造有限公司之法人格同一
      ，原元德營造有限公司所有之權利義務不變。
（五）上訴人所經營事業為五金、砂石、水泥、木材、瓷磚及一
      般建材之經銷買賣，亦承作前各項產品之進出口貿易業務
      。上訴人係出售瓷磚產品之商人。
五、本件之爭點：系爭執行事件之請求權時效，究係適用民法第
    127條第8款之短期時效，抑或適用15年之一般時效？
六、本院之判斷：
（一）按商人所供給之商品之代價，其請求權因2 年間不行使而
      消滅，民法第127 條第8 款定有明文。而上開條文所稱商
      人、製造人、手工業人所供給之商品及產物之代價，係指
      商人就其所供給之商品及製造人、手工業人就其所供給之
      產物之代價而言，蓋此項代價債權多發生於日常頻繁之交
      易，故賦與較短之時效期間以促從速確定，若以商品或產
      物為標的之債，其債權人既不必為商人、製造人或手工業
      人，即因此所生之請求權與一般之請求權無異，自應適用
      一般之長期時效規定，而不包括於本款所定短期時效之內
      （最高法院39年台上字第1155號判例意旨參照）。由上揭
      應適用2 年短期時效者，乃為提供商品之商人向所為交易
      之對造請求給付代價之債權，而不及於對造請求給付商品
      或產品之請求權之區別，以及民法第127 條第8 款所定受
      商品或產物供給之人，並未限定其須具備何種身份或資格
      等情（最高法院63年度第1 次民庭庭推總會議決議參照）
      可知，適用上揭民法第127 條第8 款所定短期時效，規範
      之對象著重於出售商品者為具有「商人」之身分而可行使
      之債權。
（二）查上訴人係從事五金、砂石、水泥、木材、瓷磚及一般建
      材之經銷買賣，亦承作前各項產品之進出口貿易業務，且
      亦係出售瓷磚產品之商人，又系爭執行名義所依據之法律
      關係為系爭瓷磚貨品買賣契約，請求權基礎則為系爭瓷磚
      貨品之價金請求權，此為上訴人所不爭。則上訴人既具商
      人之身分，又系爭執行名義之基礎法律關係亦係其基於商
      人身分出售商品之價金請求權，揆諸前開論述，此價金請
      求權自應適用民法第127 條第8 款所定之短期時效。上訴
      人雖以所出售之商品，包括二丁掛射出磚、石英磚及磨石
      磚等，並非通常市面常見之商品，應非屬日常生活頻繁之
      交易云云，主張應適用15年之長期時效，然因商品製造之
      過程與原因，與是否為日常頻密之交易無涉，上訴人此部
      分之理由，尚乏依據。
七、末按執行名義成立後，如有消滅或妨礙債權人請求之事由發
    生，債務人得於強制執行程序終結前，向執行法院對債權人
    提起異議之訴，強制執行法第14條第1 項前段定有明文。而
    因起訴而中斷之時效，自受確定判決，或因其他方法訴訟終
    結者，重行起算。經確定判決或其他與確定判決有同一效力
    之執行名義所確定之請求權，其原有消滅時效期間不滿5 年
    者，因中斷而重行起算之時效期間為5 年，民法第137 條第
    2 項、第3 項亦分別定有明文在案。另時效完成後，債務人
    得拒絕給付，此觀民法第144 條第1 項之規定自明。本件系
    爭執行名義所依據之請求權時效既應為2 年，已如上述，則
    自上訴人取得確定判決之91年8 月9 日起，得重行起算5 年
    之時效期間，因此迄至96年8 月9 日，其請求權應已經時效
    完成。上訴人既遲至97年8 月12日始提出系爭執行事件請求
    給付上開貨款，顯已逾越5 年之時效期間，被上訴人為時效
    抗辯拒絕給付，即屬有據。從而，被上訴人本於前開強制執
    行法第14條第1 項規定，請求撤銷本院97年度司執字第7963
    7 號強制執行事件所為之執行程序，為有理由，應予准許。
    原審於審理後而為被上訴人勝訴之判決，核無違誤，自應予
    以維持。上訴意旨指摘原判決不當，求予廢棄改判，為無理
    由，應予駁回其上訴。
據上論結，本件上訴為無理由，依民事訴訟法第436 條之1 第3
項、第449 條第1 項、第78條，判決如主文。
中    華    民    國    98    年    6     月    12    日
                民事第六庭審判長法  官  楊國祥
                                法  官  林書慧
                                法  官  李怡諄
正本係照原本作成。
本判決不得上訴。
中    華    民    國    98    年    6     月    12    日
                                書記官  陳建琪


司法院資訊處製作；財團法人民間司法改革基金會備份。
